ACORDAO-COMPLETO-2479028

ACÓRDÃO 7792/2021 ATA 16/2021 - SEGUNDA CÂMARA

VISTO, relatado e discutido este pedido de reexame interposto por Marley Cisne de Morais contra o Acórdão 11177/2020-TCU-Segunda Câmara.
ACORDAM os Ministros do Tribunal de Contas da União, reunidos em sessão da 2ª Câmara, com fundamento no art. 48 da Lei 8.443/1992, em:
9.1. conhecer do pedido de reexame e dar-lhe provimento;
9.2. tornar insubsistente o item 9.1 do Acórdão 11177/2020-TCU-Segunda Câmara para excluir a multa aplicada ao recorrente;
9.3. dar ciência desta deliberação ao recorrente, com a informação de que a íntegra do relatório e do voto que a fundamentam está disponível no endereço eletrônico www.tcu.gov.br/acórdãos.

Pedido de reexame interposto por Marley Cisne de Morais contra o Acórdão 11.177/2020-TCU-2ª Câmara, que lhe aplicou multa por descumprimento de determinação do TCU.

Segunda Câmara

Departamento Nacional de Obras Contra as Secas (DNOCS)

3. Recorrente: Marley Cisne de Morais (XXX.219.403-XX)

13.1. Ministros presentes: Augusto Nardes (na Presidência), Aroldo Cedraz, Raimundo Carreiro e Jorge Oliveira (Relator).
13.2. Ministro-Substituto convocado que não participou da votação: Marcos Bemquerer Costa.
13.3. Ministro-Substituto presente: André Luís de Carvalho.

JORGE OLIVEIRA

Ministro Augusto Nardes

Adoto como relatório a instrução elaborada pela Secretaria de Recursos (peça 51) , que contou com as anuências do dirigente da unidade e do Ministério Público junto ao TCU:
"INTRODUÇÃO
Examina-se pedido de reexame (peças 33-39) interposto por Marley Cisne de Morais contra o Acórdão 11177/2020-TCU-Segunda Câmara (Ministro-Relator Augusto Nardes) .
1.1 A deliberação recorrida apresenta o seguinte teor, transcrevendo-se em destaque os itens objeto dos pedidos de reexame (peça 25) :
'VISTOS, relatados e discutidos estes autos de processo de monitoramento do Acórdão 9371/2017-TCU-Segunda Câmara (Relator Ministro Augusto Nardes) , que determinou a exclusão dos proventos do pagamento destacado da parcela de 28,86%,
ACORDAM os Ministros do Tribunal de Contas da União, reunidos em sessão da 2ª Câmara, diante das razões expostas pelo relator, com fundamento com fundamento nos arts. 71, inciso III, da Constituição Federal de 1988, 1º, inciso V, e 39, incisos I e II, da Lei nº 8.443/1992, 1º, inciso VIII, 250, inciso II, e 260, §§ 1º e 2º, do Regimento Interno do TCU, e 15, inciso II, da Resolução do TCU nº 152/2002, em:
9.1. considerar revel o Sr. Marley Cisne de Morais, na forma do art. 12, § 3º, da Lei 8.443/1992 e aplicar-lhe multa no valor de R$ 5.000,00 (cinco mil reais) , na forma do art. 58, inciso IV, da Lei 8.443/1992;
9.2. determinar ao Departamento Nacional de Obras Contra As Secas que:
9.2.1. exclua, imediatamente, a parcela de 28,86% do ato de Cleide Maria Pereira de Freitas;
9.2.2. quantifique e realize, no prazo de 30 (trinta dias) , o ressarcimento dos valores recebidos indevidamente, desde a ciência do Acórdão 9371/2017-TCU-Segunda Câmara, até sua efetiva exclusão, nos termos do art. 46 da Lei 8.112/90, informando ao Tribunal as medidas adotadas;
9.3. dar ciência deste acórdão à interessada e ao Departamento Nacional de Obras Contra as Secas.
HISTÓRICO
2.	Trata-se de monitoramento do Acórdão 9371/2017-TCU-Segunda Câmara, que considerou legal o ato de concessão de aposentadoria da Sra. Cleide Maria Pereira de Freitas, com determinação para exclusão de parcela judicial referente a plano econômico.
2.1	Em manifestações uniformes, a Sefip demonstrou que as determinações feitas por este Tribunal não foram atendidas pelo Departamento Nacional de Obras Contra as Secas (DNOCS) , ensejando a audiência do responsável, Sr. Marley Cisne de Morais, então chefe da divisão de gestão de pessoas da autarquia, para que apresentasse suas razões de justificativa (peças 14, 15 e 16) .
2.2	Em que pese o recebimento do ofício de audiência (peça 18) , não foram apresentadas razões de justificativa por parte do gestor (peça 26) .
2.3	Em sua derradeira instrução, a Sefip propôs a revelia do responsável e a aplicação de multa, com base no art. 58 da Lei 8.443/1992 (peças 22 e 23) , o que acolhido pelo parecer do MPTCU (peça 24) . 
2.4	O Relator a quo, Ministro Augusto Nardes, anuiu com as propostas da unidade instrutora (peça 26) e foi acompanhado pelos demais ministros da Colenda 2ª Câmara (peça 25) .
2.8	Irresignado, o Sr. Marley Cisne de Morais interpôs o presente pedido de reexame (peças 33-39) , que se fundamenta nas altercações que, adiante, passar-se-á a relatar.
EXAME DE ADMISSIBILIDADE
3.	Reitera-se o exame de admissibilidade efetuado por esta unidade instrutora (peça 41) , ratificado pela Ministra-Relatora Ana Arraes (peça 43) , que concluiu pelo conhecimento do pedido de reexame acostado às peças 33-39, com fundamento no artigo 48 da Lei 8.443/1992, c/c os artigos 285 e 286, parágrafo único, do RI/TCU, suspendendo-se os efeitos do item 9.1 (segunda parte) do Acórdão 11177/2020-TCU-Segunda Câmara.
EXAME DE MÉRITO
4.	Constitui objeto do presente exame responder se a multa aplicada ao Sr. Marley Cisne de Morais, Chefe da Divisão de Gestão de Pessoas do DNOCS à época da prolação do Acórdão 9371/2017-TCU-Segunda Câmara, deve ser afastada ou atenuada. 
Da responsabilidade e da multa
5.	O Sr. Marley Cisne de Morais defende que a multa a ele aplicada deve ser afastada.
5.1 Defende a alegação acima com base nos seguintes argumentos:
a) quanto à revelia do responsável, alega que não tomou conhecimento da notificação deste Tribunal, não identificou o registro de recebimento do ofício no serviço de protocolo e não recebeu a comunicação em sua residência (peça 33, p. 1) ; 
b) a área de gestão de pessoas que, até 2001, contava com mais de 120 servidores, hoje teria apenas 29, sendo 3 cedidos, 12 ocupando cargos extintos de atribuições diversas, 7 ocupariam cargo de agente administrativo (nível médio) e apenas 6 ocupariam cargos de nível superior (peça 33, p. 2) ;
c) tal reduzida equipe seria responsável por atividades administrativas de uma instituição com mais de 11.000 pessoas na folha de pagamento, entre ativos, aposentados e pensionistas, cujo custo mensal extrapolaria os R$ 53 milhões. Além disso, esse grupo de 6 servidores estariam responsáveis por assuntos de alta complexidade, tais como responder demandas dos órgãos de controle interno e externo, assim como as decorrentes do contencioso judicial que superariam o número de 500 ações sobre vantagens salariais e que demandariam ações diárias para o fornecimento de informações (peça 33, p. 2) ;
d) acrescenta-se que a reduzida equipe estaria incumbida de atividades rotineiras relacionadas a controle de frequência e instrução de atos de concessão. Além disso, em 2019, teriam ocorrido 266 novas aposentadorias e aproximadamente 200 concessões de pensão, fato que teria reduzido em 20%, só naquele exercício, a força de trabalho da instituição (peça 33, p. 2) ;
e) a grave falta de pessoal na área de gestão de pessoas teria sido reportada pelo responsável à CGU por meio de ofício que trouxe os seguintes apontamentos (peça 33, p. 2) :
e.1) os servidores e gestores da área de gestão de pessoas estariam expostos a riscos de responsabilização pelo descumprimento de normativos e determinações de órgãos de controle em razão da contínua e acelerada redução da força de trabalho, decorrentes de aposentadorias e do consequente aumento da quantidade de novos atos dessa natureza. Somar-se-ia a isso o aumento de novos atos de concessão de pensões, decorrentes do falecimento de servidores, cuja média nos últimos anos teria sido de 20 óbitos por mês (peça 36, p. 1) ; 
e.2) existiria apenas três servidores envolvidos com atos de concessão de aposentadoria e suas diligências na administração central e apenas um nas coordenadorias estaduais (peça 36, p. 1) ;
e.3) o descaso dos últimos governos com a autarquia teria sido apontado pelo próprio TCU, no âmbito do Acórdão 3836/2017-TCU-Primeira Câmara, que teria recomendado ao então Ministério da Integração Nacional a realização de estudos, visando redefinir os papéis e a estratégia governamental da instituição, com a consequente disponibilização dos meios e recursos necessários para a sua plena atuação (peça 36, p. 2) ;
e.4) em que pese a recomendação do TCU, até hoje o DNOCS não teria tomado conhecimento de nenhuma providência relacionada ao tema, destacando-se 8 solicitações de concurso público formalizadas, que teriam sido indeferidas (peça 36, p. 2) ;
e.5) em razão da falta de pessoal, a divisão de gestão de pessoas teria um estoque de 683 diligências do controle interno pendentes de resposta; 191 atos de pessoal, que se encontrariam no TCU por mais de três anos e foram devolvidos ao gestor de pessoal; 222 atos de pessoal que se encontrariam no TCU com menos de três anos e foram devolvidos para o gestor de pessoal; e 2144 atos de pessoal que se encontravam no controle interno e foram devolvidos ao DNOCS (peça 36, p. 3) ;
e.6) A conclusão seria óbvia (peça 36, p. 3) : 
'o grau de capacidade de trabalho das equipes caminha em sentido oposto ao grau de capacidade de entregas, sujeitando servidores e gestores a responsabilizações administrativas por situações de irregularidades a que não deram causa. O problema do DNOCS é estrutural e precisa ser enfrentado, restando a esta Unidade de Gestão de Pessoas informar da impossibilidade de atendimento de todas essas demandas e sugerir as seguintes proposições:' [destaques acrescidos]
	f) em razão da falta de insumos de trabalho, o recorrente teria protocolado em julho de 2020 pedido de exoneração do cargo de Chefe de Divisão de Gestão de Pessoas do DNOCS (peça 33, p. 3) ;
	g) a irregularidade teria sido sanada conforme se desprenderia das informações encaminhadas em anexo junto ao presente recurso (peça 33, p. 3) ;
	h) caso não logre êxito no afastamento da presente multa, o recorrente solicita o seu parcelamento nos termos do art. 217 do RITCU (peça 33, p. 3) .  
	Análise
5.2	Preliminarmente, as alegações não sustentam o afastamento da responsabilidade do recorrente, todavia, suportam uma redução da multa aplicada, em razão da comprovada falta de recursos humanos do departamento de gestão de pessoas do DNOCS para processar e dar o devido andamento a demandas dos diversos órgãos de controle e do Poder Judiciário.
5.3	Nesse sentido, o Acórdão 11177/2020-TCU-Segunda Câmara aplicou ao então chefe da divisão de gestão de pessoas do DNOCS multa de R$ 5.000,00 por descumprir a determinação contida no item 9.3 do Acórdão 9371/2017-TCU-Segunda Câmara, no sentido de excluir vantagem considerada ilegal do contracheque da Sra. Cleide Maria Pereira de Freitas.
5.4	De início, conforme se extrai do contracheque da inativa, em dezembro de 2020, foi retirado o benefício, no valor de R$ 119,97, referente à decisão judicial transitada em julgado (peça 39 e peça 47, p.1) . 
5.5	Além disso, o DNOCS iniciou o procedimento para descontar do contracheque da inativa a quantia de R$ 4.474,81, que lhe foi paga indevidamente (peça 37 e peça 47, pp. 2-8) .
5.6	Com relação às demais alegações recursais, o recorrente logrou êxito em afastar parte da sua responsabilidade pelo descumprimento de determinação, em razão da falta de pessoal qualificado no departamento de gestão de pessoas do DNOCS. 
5.7	Primeiramente, o ofício encaminhado, pelo recorrente, à Controladoria-Geral da União aponta para, não apenas o significativo estoque de diligências de órgãos de controle em matéria de pessoal, como para as dificuldades operacionais vivenciadas no setor de pessoal do DNOCS, em momento anterior a sua responsabilização pela decisão vergastada (peça 36) .
5.8	Em outras palavras, antes mesmo de ser responsabilizado por este Tribunal, o responsável já havia externalizado a significativa falta de compatibilidade entre a quantidade de demandas do setor de pessoal do DNOCS e o número de servidores aptos a realizá-las. 
5.9	Em segundo, o próprio TCU apontou o 'estado de inanição administrativa' do DNOCS e recomendou ao então Ministério da Integração Nacional medidas para enfrentar a situação (Acórdão 3836/2017-TCU-Primeira Câmara, Ministro- Relator Bruno Dantas) :  
'1.8. Recomendar:
 (...) 
1.8.2. ao Ministério da Integração Nacional, como órgão supervisor do Departamento Nacional de Obras Contra as Secas, com a colaboração do Ministério do Planejamento, Orçamento e Gestão, do Ministério da Fazenda e da Casa Civil da Presidência da República, no sentido de efetuar os estudos e envidar os esforços necessários visando redefinir os papéis e a estratégia governamental para o DNOCS, com a consequente disponibilização dos meios e recursos necessários para sua plena atuação dentro do modelo a ser definido, visto que tal entidade encontra-se em estado de inanição administrativa, sujeita a riscos, falhas e frustrações de toda espécie no desempenho de seu papel como entidade responsável pela execução da política do governo federal no que se refere ao beneficiamento de áreas e obras de proteção contra as secas e inundações; à irrigação; e à radicação de população em comunidades de irrigantes ou em áreas especiais.'[destaques acrescidos]
5.10	Desse modo, entende-se que a significativa falta de força de trabalho no departamento de pessoas do DNOCS pode ensejar, a juízo do relator, uma redução da multa aplicada, mas não o seu completo afastamento, visto que dificuldades operacionais ou a falta de recursos ou insumos não são aptas para justificar o descumprimento de um dever ou obrigação funcional. 
5.11	Por fim, cabe deferir o parcelamento da multa nos termos do art. 217 do RITCU.
5.12	Portanto, propõe-se acolher parcialmente as alegações para, ao juízo do Colegiado Julgador, reduzir a multa aplicada pelo item 9.1 do Acórdão 11177/2020-TCU-Segunda Câmara.    
CONCLUSÃO
6.	Das análises anteriores, ante os elementos constantes destes autos, o contexto normativo e as diretrizes jurisprudenciais aplicáveis ao caso, conclui-se pela possibilidade de redução da multa aplicada pelo item 9.1 do Acórdão 11177/2020-TCU-Segunda Câmara (itens 5.) .
6.1	Por todo o exposto, propõe-se conhecer do recurso interposto por Marley Cisne de Morais e, no mérito, dar-lhe parcial provimento para reduzir a multa aplicada.
PROPOSTA DE ENCAMINHAMENTO
7.	Ante o exposto, com fundamento nos arts. 32, inciso I, e 33 da Lei 8.443/92 e art. 285 do RITCU, submetem-se os autos à apreciação superior, com a seguinte proposta de encaminhamento:
a) conhecer do recurso interposto e, no mérito, dar-lhe provimento parcial para:
	a.1)  reduzir a multa aplicada pelo item 9.1 do Acórdão 11177/2020-TCU-Segunda Câmara;
	a.2) autorizar o parcelamento da multa nos termos do art. 217 do RITCU;
b) informar ao recorrente e demais interessados do acórdão a ser proferido, destacando que o relatório e o voto que o fundamentam podem ser acessados por meio do endereço eletrônico www.tcu.gov.br/acordaos."
	É o relatório.

não há

Procurador Júlio Marcelo de Oliveira

PEDIDO DE REEXAME. MULTA POR DESCUMPRIMENTO DE DETERMINAÇÃO DO TCU. EVIDÊNCIAS QUE MITIGAM A GRAVIDADE DA FALTA. DESESTRUTURAÇÃO ADMINISTRATIVA GRAVE. CUMPRIMENTO INTEMPESTIVO DA MEDIDA DETERMINADA. APLICAÇÃO DO ART. 22 DA LINDB. RAZÕES RECURSAIS ACOLHIDAS. INSUBSISTÊNCIA DA MULTA APLICADA.

APOSENTADORIA (APOS)

Secretaria de Recursos (Serur)

Atendidos os requisitos de admissibilidade do art. 48 da Lei 8.443/1992, conheço do pedido de reexame interposto por Marley Cisne de Morais contra o Acórdão 11177/2020-TCU-Segunda Câmara, relatado pelo Ministro Augusto Nardes. 
A decisão recorrida considerou revel o recorrente e aplicou-lhe multa de R$ 5.000,00 pelo descumprimento de determinação exarada no Acórdão 9371/2017-TCU-Segunda Câmara, no sentido de que o Departamento Nacional de Obras Contra as Secas - DNOCS adotasse as providências cabíveis para excluir parcela ilegal verificada nos proventos de Cleide Maria Pereira de Freitas, servidora inativa daquela instituição.
O recorrente, então ocupante de cargo de direção na Divisão de Gestão de Pessoas do DNOCS, apresentou razões recursais que podem ser assim sintetizadas:
não teria tomado conhecimento da notificação deste Tribunal;
a área de gestão de pessoas do DNOCS estaria gravemente afetada pela conjugação de crescente número de demandas com significativa redução de pessoal; 
o próprio TCU teria reconhecido o cenário de desestruturação da entidade, por meio do Acórdão 3836/2017-TCU-Primeira Câmara, cujas recomendações ainda não teriam sido implementadas;
em razão da falta de adequada estrutura institucional, o recorrente teria protocolado, em julho de 2020, pedido de exoneração do cargo de Chefe de Divisão de Gestão de Pessoas do DNOCS;
a determinação exarada no Acórdão 9371/2017-TCU-Segunda Câmara teria sido efetivamente cumprida, com desconto dos valores indevidamente recebidos pela servidora inativa e consequente elisão da irregularidade;
ao final, caso rejeitadas as alegações recursais, solicitou o parcelamento da multa.
A Secretaria de Recursos - Serur considerou que os argumentos aduzidos pelo recorrente seriam insuficientes para afastar-lhe a responsabilidade, mas deveriam ser sopesados a fim de reduzir a multa que lhe foi aplicada. O Ministério Público junto ao TCU - MPTCU manifestou concordância.
Com as vênias aos pareceres, considero que as justificativas trazidas pelo servidor do DNOCS não apenas justificam a redução da penalidade, mas comportam fundamento suficiente para afastar a multa imposta.
Primeiro, são improcedentes as contestações que aludem à eventual falha na notificação da decisão do TCU, eis que a deliberação cujo descumprimento levou à sanção do gestor de pessoal do DNOCS foi devidamente entregue no endereço institucional (peça 9) , tendo sido inclusive renovada diante da persistente omissão (peça 11) . Também foram regulares os envios dos ofícios de audiência e de notificação da decisão condenatória ao próprio recorrente (peças 17 e 18) , todos com respectivo documento de ciência.
No entanto, tenho que o grave contexto de desestruturação institucional evidenciado pelo gestor de pessoal do DNOCS, associado ao efetivo cumprimento da medida imposta pelo TCU e ao baixo valor da rubrica impugnada nos proventos da servidora inativa, são motivos bastantes para concluir que seria de excessivo rigor manter a multa aplicada ao servidor.
Quanto ao primeiro aspecto, lembrou o recorrente que, por meio do Acórdão 3836/2017-TCU-Primeira Câmara, o TCU recomendou ao antigo Ministério da Integração Nacional, órgão supervisor do DNOCS, a realização de estudos e "esforços necessários visando redefinir os papéis e a estratégia governamental para o DNOCS, com a consequente disponibilização dos meios e recursos necessários para sua plena atuação dentro do modelo a ser definido, visto que tal entidade encontra-se em estado de inanição administrativa, sujeita a riscos, falhas e frustrações de toda espécie no desempenho de seu papel como entidade responsável pela execução da política do governo federal no que se refere ao beneficiamento de áreas e obras de proteção contra as secas e inundações; à irrigação; e à radicação de população em comunidades de irrigantes ou em áreas especiais."
A tal indicativo de desestruturação o recorrente acrescentou comunicação por ele enviada ao Diretor da Diretoria Administrativa do DNOCS em 16/06/2020, antes, portanto, da deliberação que lhe aplicou multa (06/10/2020) , em que detalha impedimentos ao adequado funcionamento da unidade por ele dirigida, nos seguintes termos:
' (...) situação extremamente deficitária e preocupante da força de trabalho da DGP/DNOCS, em razão do volume de atividades da área, especialmente às relacionadas ao passivo de atos anteriores ao exercício 2019. Os esforços das minguadas equipes já não são mais suficientes para dar conta até mesmo das demandas do dia a dia, como o atendimento às solicitações procedentes do contencioso judicial, a instrução e acompanhamento das concessões de novas aposentadorias e de novas pensões, entre tantas outras ações rotineiras que são afetas às áreas de pessoal (...) 
Da análise fática da situação apontada, a conclusão é óbvia: o grau de capacidade de trabalho das equipes caminha em sendo oposto ao grau de capacidade de entregas, sujeitando servidores e gestores a responsabilizações administravas por situações de irregularidades a que não deram causa. O problema do DNOCS é estrutural e precisa ser enfrentado, restando a esta Unidade de Gestão de Pessoas informar da impossibilidade de atendimento de todas essas demandas e sugerir as seguintes proposições:
1. Que área de pessoal passe a priorizar, doravante, os registros dos atos de concessões expedidos a partir de 2019, que chegam próximo dos 500 atos, paralisando os trabalhos em relação aos atos anteriores a 2019, até que sejam disponibilizadas as condições adequadas que permitam dar continuidade ao trabalho. 
2. Que o DNOCS, através da AUDI/DNOCS, comunique a situação aqui apontada aos Órgãos de Controle Interno e Externo para que, juntamente com o DNOCS, busquem junto às instâncias superiores de Governo a adoção de medidas efetivas para mitigação das situações apontadas, em especial a renovação do quadro de servidores, por meio de concurso público, e a elaboração conjunta de cronogramas com prazos estendidos, considerando a realidade do órgão, de forma a possibilitar o atendimento de todas as demandas sem que os servidores envolvidos se sintam ainda mais pressionados por prazos impraticáveis e pela ameaça de responsabilizações.'
 Outro elemento importante para avaliar a manutenção da penalidade diz respeito ao cumprimento da determinação do TCU, ainda que a destempo. Como indicado pela Serur, o contracheque da inativa, de dezembro de 2020, demonstra ter sido excluída a rubrica irregular impugnada pelo TCU, no valor de R$ 119,97 (peça 39 e peça 47, p.1) . Além disso, o DNOCS iniciou o procedimento para descontar do contracheque da ex-servidora a quantia de R$ 4.474,81, total que lhe foi pago indevidamente desde a decisão pela irregularidade da parcela (peça 37 e peça 47, pp. 2-8) . 
Aqui, igualmente há de se ponderar acerca do baixo valor da rubrica irregular, assim como da ausência de qualquer prejuízo ao erário a partir dos descontos realizados pelo DNOCS.
Por tudo isso, penso que a situação em exame realiza em concreto a norma estatuída pelo art. 22 da Lei de Introdução às Normas do Direito Brasileiro, a partir das alterações promovidas pela Lei 13.655/2018, no sentido da necessária ponderação sobre o primado da realidade. Pela pertinência, transcrevo o texto legal, com os destaques necessários:
'Art. 22.  Na interpretação de normas sobre gestão pública, serão considerados os obstáculos e as dificuldades reais do gestor e as exigências das políticas públicas a seu cargo, sem prejuízo dos direitos dos administrados
§ 1º Em decisão sobre regularidade de conduta ou validade de ato, contrato, ajuste, processo ou norma administrativa, serão consideradas as circunstâncias práticas que houverem imposto, limitado ou condicionado a ação do agente.
§ 2º Na aplicação de sanções, serão consideradas a natureza e a gravidade da infração cometida, os danos que dela provierem para a administração pública, as circunstâncias agravantes ou atenuantes e os antecedentes do agente.
§ 3º As sanções aplicadas ao agente serão levadas em conta na dosimetria das demais sanções de mesma natureza e relativas ao mesmo fato.'   
Nessa compreensão, tendo em perspectiva as dificuldades reais do gestor, as circunstâncias práticas que condicionaram sua atuação, a reduzida gravidade da infração cometida e, sobretudo, o atendimento integral da determinação exarada pelo TCU, considero que a justa solução para o caso é o afastamento da multa cominada ao dirigente da área de pessoal do DNOCS.
Destarte, proponho que o pedido de reexame interposto por Marley Cisne de Morais contra o Acórdão 11177/2020-TCU-Segunda Câmara seja provido, de forma a tornar insubsistente o item 9.1 e excluir a multa imposta ao recorrente.
		Ante o exposto, VOTO pela adoção da minuta de acórdão que trago ao escrutínio deste colegiado.
TCU, Sala das Sessões, em 18 de maio de 2021.
JORGE OLIVEIRA 
Relator